【裁判字號】    92,交上易,68
【裁判日期】    920130
【裁判案由】    過失傷害
【裁判全文】
臺灣高等法院臺南分院刑事判決              九十二年度交上易字第六八號   Ｃ
      上  訴  人  臺灣嘉義地方法院檢察署檢察官
      上  訴  人
      即  被  告  甲  ○  ○
右上訴人因被告過失傷害案件，不服臺灣嘉義地方法院九十年度交易字第一二二號中
華民國九十一年十二月十六日第一審判決（起訴案號：臺灣嘉義地方法院檢察署九十
年度偵字第六三五號），提起上訴，本院判決如左：
      主      文
原判決撤銷。
甲○○從事業務之人，因業務上之過失傷害人，處有期徒刑陸月，如易科罰金，以
佰元折算壹日。
      事      實
一、甲○○平日從事油漆生意，駕駛小貨車載送油漆為其附屬之業務，為從事駕駛業
    務之人。其於民國八十九年十二月十八日下午二時三十分許，駕駛牌照號碼ＲＶ
    －七八九五號自用小貨車，沿嘉義縣大林鎮○○里○○道路由嘉義縣大林鎮林子
    頭三和里往中林里方向行駛，途經該產業道路與往嘉義縣大林鎮林子前之產業道
    路之無號誌交岔路口時，欲右轉往林子前方向行駛，適有乙○○騎乘牌照號碼Ｌ
    ＺＳ－二七六號重型機車，同向併行於甲○○自小客車右前側而欲直行，甲○○
    本應注意汽車行駛至無號誌交岔路口時，轉彎車應讓直行車先行，而依當時情形
    ，並無不能注意之情事，竟疏於注意遵守上開規定，貿然進行右轉，其所駕駛之
    自小客車右前方因而追撞乙○○所騎乘之機車左後方向燈處，致乙○○所騎乘之
    機車因而撞及路旁電線桿，造成乙○○受有頭部外傷、腦震盪、腹部出血、大腸
    穿孔、大腸小腸多處裂傷、腸繫膜撕裂傷併腸繫膜動脈出血、後腹腔血腫、左肘
    鷹嘴突骨折之傷害。而甲○○於本件車禍發生後，在偵查犯罪職權之機關或公務
    員尚未查知犯人前，以電話報案，並報明肇事人之姓名、地點，請警方前往處理
    而自首即陳稱其為肇事者及肇事經過，並願接受裁判。
二、案經被害人乙○○訴由嘉義縣警察局民雄分局報請臺灣嘉義地方法院檢察署檢察
    官偵查起訴。
      理      由
一、訊之被告甲○○固坦承其於右揭時、地駕駛車號ＲＶ－七八九五號自小貨車欲右
    轉進入往嘉義縣大林鎮林子頭之產業道路時，而與告訴人乙○○所騎乘同向直行
    之車號ＬＺＳ－二七六號機車發生車禍，因而致告訴人受有頭部外傷、腦震盪、
    腹部出血、大腸穿孔、大腸小腸多處裂傷、腸繫膜撕裂傷併腸繫膜動脈出血、後
    腹腔血腫、左肘鷹嘴突骨折等傷害之事實，惟矢口否認有何過失傷害犯行，並辯
    稱：要轉彎前已減速，並打方向燈要右轉，告訴人緊隨車後，應未注意方向燈而
    欲由右側超車，且車速甚快，其無法閃避，因而告訴人之機車先碰撞其自小貨車
    右前車門處，再往前碰到其自小貨車右方向燈後，彈向前方而撞及路旁電線桿，
    始跌落水溝受傷云云。
二、經查：
  (1)被告右揭過失犯行致告訴人受有前揭傷害之情，已據告訴人指訴明確，並有道路
    交通事故調查報告表影本一份、財團法人佛教慈濟綜合醫院大林分院診斷證明書
    一份、彰化秀傳紀念醫院驗傷診斷書一份、交通事故現場照片六張在卷可稽。
  (2)證人蔡坤霖於原審雖證稱：當時被告已打方向燈準備轉彎，剛好有一台摩托車速
    度很快，沒停下來，要由右側超車，結果擦撞被告自小貨車右側，失控撞上電線
    桿等語。惟查，告訴人之機車左側並未有明顯之擦撞痕跡，被告自小貨車右側亦
    無明顯之擦撞痕，且告訴人機車主要受損部位係左後方向燈處，此有現場照片四
    張在卷可憑。由於撞擊時被告之自小貨車已呈斜角停放，告訴人機車若與之擦撞
    ，則應先接觸被告自小貨車較突出之右前車角保險桿，而不應是小貨車之右前方
    向燈，同時告訴人機車與被告自小貨車接觸之位置亦應是機車較寬之部位（如左
    把手、左側車腹），而不應是左後方向燈，因此，證人蔡坤霖所言與客觀證據所
    顯示之情形尚有不符，自難採信，足見告訴人機車係先到達雙方撞擊之位置。
  (3)被告自小貨車之右前方向燈固有破損，惟由該方向燈固定螺絲處有明顯之銹漬（
    見警卷第九頁下方照片），顯見該方向燈破損後已暴露在空氣中一段時日，應非
    本件車禍時，受外力擦撞始破裂，加以在肇事現場，被告自小貨車右前方向燈下
    方附近之地面，並未見任何方向燈碎片散落，此有現場照片三張在卷可資佐證。
    此些客觀跡證均與被告辯稱：告訴人機車擦撞其方向燈云云不符。再者，肇事現
    場近電線桿處，有告訴人機車方向燈碎片掉落，碎片散落之方向為由路中延伸向
    路外，顯示有一明顯外力作用於燈殼所附著之物體即告訴人機車之左車尾上，有
    現場照片五張在卷可資佐證。既有外力存在，證明被告之自小貨車與告訴人機車
    接觸時仍有速度，足證告訴人指訴稱：伊係遭被告自小貨車追撞後失控始撞向路
    邊電線桿等語，應為真實。
  (4)綜上，本件被告所辯與證人蔡坤霖所證述之情節均與現場跡證不符，難以採信。
    而告訴人所指訴之車禍發生情節，核與現場跡證相符，應屬可採。且原審法院將
    被告與告訴人間有關車禍發生情形之爭議，送請中央警察大學鑑定之結果，亦認
    由現場跡證研判，告訴人之機車應係遭被告自小貨車追撞，此有該大學九十一年
    十月十七日（九十一）校科字第九一０五三四二號函與所附之鑑定報告書一份在
    卷可查。因此，本件車禍係因被告駕駛自小貨車欲右轉時，未讓直行之告訴人機
    車先行，因而追撞告訴人機車之左後方向燈處肇事，足以認定。
三、按汽車行駛至交岔路口，轉彎車應讓直行車先行，道路交通安全規則第一百零二
    條第一項第六款定有明文。查被告於前揭時、地駕駛汽車自應注意遵守上開規定
    ，且依當時係晴天，日間有自然光線，柏油路面平坦、乾燥，視距良好，並無不
    能注意之情事，有前開道路交通事故調查報告表可考，被告於應注意能注意情況
    下，行經交岔路口，竟疏未注意遵守前開規定，讓直行之告訴人機車先行，率爾
    右轉，致肇本件車禍，其有過失甚為灼然。況且本件車禍責任經送臺灣省嘉雲區
    行車事故鑑定委員會鑑定及臺灣省行車事故覆議鑑定委員會覆議之結果，亦同此
    認定，有臺灣省嘉雲區車輛行車事故鑑定委員會九十年三月十六日嘉鑑字第九０
    ０一九五號函附之鑑定意見書一份及臺灣省行車事故覆議委員會九十年五月二十
    二日府覆議字第九０七二一號函附卷可考。而被告之過失行為與告訴人所受之前
    揭傷害間，具有相當因果關係，本件事證明確，被告犯行洵堪認定。
四、查告訴人因本件車禍所受之前開傷害，其傷害程度固非輕，且告訴人亦因此領有
    輕度肢障之殘障手冊，有該手冊影本在卷可稽，然告訴人之傷勢經原審法院向其
    就診之秀傳紀念醫院查詢之結果，告訴人所受之前開傷害，並非重大不治或難治
    之傷害，且應無殘廢之可能，有該醫院九十年六月十三日（九０）明秀醫字第九
    ０二七０號函在卷可憑，因此，告訴人所受之傷害應未達重傷之程度。另按刑法
    上所謂業務，係指以反覆同種類之行為為目的之社會活動而言，至於其報酬之有
    無，是否以營利為目的，均非所問，只須其具有反覆繼續性，即屬之。某甲既以
    反覆駕駛汽車之行為從事社會活動，不論其係駕駛自用或其他種類車輛，亦不問
    其駕車之目的為何，均不失為業務上行為之性質（參見最高法院八十一年度台上
    字八五號、第一二二四號、八十九年度台上字第六七七四號、九十年度台非字第
    三四一號判決要旨）。本件被告甲○○平日從事油漆生意，並駕駛上開自小貨車
    載運油漆，為被告供承在卷，則駕駛小貨車載運油漆為其附屬之業務，為從事駕
    駛業之人。其於載運樹葉去倒，回程時發生車禍，亦據被告供承在卷，揆之前揭
    說明，被告既以反覆駕駛汽車之行為從事社會活動，不論其係駕駛為自用小貨車
    ，亦不問其駕車之目的為何，均不失為業務上行為之性質。核被告所為，係犯刑
    法二百八十四條第二項前段之業務過失傷害罪。按犯人就其犯罪行為苟已到官自
    首，縱令對於犯罪之原因未肯盡情披露，仍不失有自首之效力（參見最高法院二
    十二年上字第四五○二號判例）。本件被告肇事後，在未經有偵查權之機關或公
    務員發覺為犯嫌前，親自撥打電話報警，並報明肇事人姓名、地點，請警方前去
    處理之情，已據證人蔡坤霖於原審結證屬實，並有嘉義縣警察局民雄分局大林分
    駐所警員何瑞雄填具之處理車禍現場處理報告表一份在卷可稽，被告事後雖否認
    其有過失，然參之前開判例意旨，被告向警方報明其為肇事人並請警處理之行為
    ，核與自首要件相符，應依刑法第六十二條前段規定減輕其刑。
五、原審以罪證明確，予被告論科，雖非無見，惟原判決認被告係犯普通過失傷害罪
    ，顯有未洽。被告上訴意旨否認其有過失並認為原判決量刑太重，雖不足採，但
    檢察官上訴意旨以被告係犯業務上過失傷害罪，且量刑過輕為由，指摘原判決不
    當，則有理由，應由本院撤銷原判決改判。因此審酌被告無不良前科，素行尚佳
    ，有臺灣高等法院被告全國前案紀錄表一份在卷可查，其過失程度，告訴人所受
    之傷害程度非輕，被告自車禍發生迄今已二年一個月，均未積極與告訴人洽談和
    解及犯後態度等一切情狀，量處如主文第二項所示之刑，並諭知易科罰金之標準
    ，以資儆懲。
據上論斷，應依刑事訴訟法第三百六十九條第一項前段、第三百六十四條、第二百九
十九條第一項前段，刑法第二百八十四條第二項前段、第六十二條前段，罰金罰鍰提
高標準條例第一條前段、第二條，判決如主文。
本案經檢察官劉得鉦到庭執行職務。
中    華    民    國      九十二      年      一      月      三十      日
                                  臺灣高等法院臺南分院刑事第五庭
                                      審判長法官  鄭    文    肅
                                            法官  陳    珍    如
                                            法官  黃    三    哲
右正本證明與原本無異。
不得上訴。
                                      法院書記官  陳    淑    貞
中    華    民    國      九十二      年      二      月      六        日
附錄法條：
刑法第二百八十四條第二項前段：
從事業務之人，因業務上之過失傷害人者，處一年以下有期徒刑、拘役或一千元以下
罰金。


司法院資訊處製作；財團法人民間司法改革基金會備份。
